最高法院民事裁定　　　　　　一○○年度台上字第一三三二號
上　訴　人　楊士瑩
訴訟代理人　涂朝興律師
被 上訴 人　行政院國軍退除役官兵輔導委員會武陵農場
法定代理人　劉偉琪
訴訟代理人　許博堯律師
上列當事人間請求交還土地事件，上訴人對於中華民國一○○年
六月十四日台灣高等法院台中分院再審判決（一○○年度再字第
一一號），提起上訴，本院裁定如下：
    主  文
上訴駁回。
第三審訴訟費用由上訴人負擔。
    理  由
按上訴第三審法院，非以原判決違背法令為理由，不得為之。又
提起上訴，上訴狀內應記載上訴理由，其以民事訴訟法第四百六
十九條所定事由提起第三審上訴者，應於上訴狀內表明：原判決
所違背之法令及其具體內容、暨依訴訟資料合於該違背法令之具
體事實。其依同法第四百六十九條之一規定提起上訴者，並應具
體敘述為從事法之續造、確保裁判之一致性或其他所涉及之法律
見解具有原則上重要性之理由。同法第四百六十七條、第四百七
十條第二項分別定有明文。而依同法第四百六十八條規定，判決
不適用法規或適用不當者，為違背法令；依同法第四百六十九條
規定，判決有該條所列各款情形之一者，為當然違背法令。是當
事人提起第三審上訴，如合併以同法第四百六十九條及第四百六
十九條之一之事由為上訴理由時，其上訴狀或理由書應表明該判
決所違背之法令條項，或有關判例、解釋字號，或成文法以外之
習慣或法理等及其具體內容，暨係依何訴訟資料合於該違背法令
之具體事實，並具體敘述為從事法之續造、確保裁判之一致性或
其他所涉及之法律見解具有原則上重要性之理由。如未依上述方
法表明，或其所表明者與上開法條規定不合時，即難認為已合法
表明上訴理由，其上訴自非合法。本件上訴人對於原判決提起第
三審上訴，雖以該判決違背法令為由，惟核其上訴理由狀所載內
容，係就原審取捨證據、認定事實及解釋契約之職權行使所論斷
：上訴人對於原審九十九年度上字第七一號民事確定判決（下稱
原確定判決）提起再審之訴，係以：其父楊聖泉早年依行政院民
國四十四年三月二十五日台47防1513令核准之「行政院國軍退除
役官兵就業輔導委員會輔導退除役官兵承墾荒地辦法（下稱承墾
荒地辦法）配耕台中市○○區○○段八二之一、八四之一、八七
地號土地（下稱系爭土地），並於五十二年十一月十二日即進場
耕作。依承墾荒地辦法第十八條及土地法第一百三十三條之規定
，楊聖泉應於六十三年五月十三日即取得系爭土地之所有權，原
確定判決依民法第七百六十七條及第一百七十九條規定判命其返
還土地及返還不當得利，有民事訴訟法第四百九十六條第一項第
一款及同項第十三款之再審事由。惟原確定判決依司法院釋字第
四五七號解釋，認定兩造土地使用關係為私法上之借貸契約，而
非公法關係，進而認定兩造間之借貸關係已終止，被上訴人請求
上訴人返還土地及不當得利，為有理由，自無適用法規顯有錯誤
問題。又系爭八七地號土地，並非原配耕予楊聖泉，另上訴人未
提出任何事證，證明其就系爭八二之一及八四之一土地已為耕作
權之登記，其主張楊聖泉取得系爭土地所有權，難謂有據，則縱
經斟酌此點，上訴人亦無因此可受較有利之判決，上訴人依上開
規定提起再審之訴，為顯無理由等情，指摘為不當，並就原審命
為辯論及已論斷或其他與判決結果不生影響者，泛言謂為違法，
而非表明該判決所違背之法令及其具體內容，暨依訴訟資料合於
該違背法令之具體事實，更未具體敘述為從事法之續造、確保裁
判之一致性或其他所涉及之法律見解具有原則上重要性之理由，
難認其已合法表明上訴理由。依首揭說明，應認其上訴為不合法
。
據上論結，本件上訴為不合法。依民事訴訟法第四百八十一條、
第四百四十四條第一項、第九十五條、第七十八條，裁定如主文
。
中    華    民    國  一○○  年    八    月   十八   日
                      最高法院民事第七庭
                          審判長法官  顏  南  全  
                                法官  林  大  洋  
                                法官  鄭  傑  夫  
                                法官  吳  麗  女  
                                法官  李  慧  兒  
本件正本證明與原本無異
                                      書  記  官  
中    華    民    國  一○○  年    八    月   三十   日
                                                       s